【裁判字號】    90,上訴,480
【裁判日期】    900515
【裁判案由】    毒品危害防制條例
【裁判全文】
臺灣高等法院臺南分院刑事判決            九十年度上訴字第四八號  Ｃ
      上  訴  人  臺灣臺南地方法院檢察署檢察官
      被      告  戊  ○  ○
      指定辯護人  本院公設辯護人   甲  ○  ○
右上訴人因被告違反毒品危害防制條例案件，不服臺灣臺南地方法院八十九年度訴字
第九六六號中華民國九十年三月九日第一審判決（起訴案號：臺灣臺南地方法院檢察
署八十九年度偵字第八○○四號），提起上訴，本院判決如左：
      主      文
上訴駁回。
      理      由
一、公訴意旨略以：被告戊○○基於意圖營利之概括犯意，自民國（下同）八十七年
    二月底至五月間，在屏東市區內，以其電話秘書（０八）0000000號，代
    號則為六六八（舊代號為八一六號）做為對外聯絡工具，連續以新台幣（下同）
    一、二千元至一、二萬元不等之價格，販賣安非他命約十次予丁○○。嗣於八十
    七年五月二十八日丁○○為警查獲後，自動配合警方查緝，先以電話聯絡戊○○
    ，佯稱欲購買新台幣二萬元東西，並約定八十七年五月二十九日十五時二十分許
    ，在台南市東門圓環附近交易毒品，而警方則於上開時、地查獲戊○○，並於其
    身上起獲海洛因一包（毛重二．一公克，淨重一、六六公克）及供犯罪所用之呼
    叫器一個（被告戊○○因前開販賣第一級毒品海洛因未遂，經本院八十八年度上
    更一字第四五六號判處有期徒刑十四年確定，前開查獲之海洛因及呼叫器業經該
    案沒收），因認被告戊○○涉有麻醉藥品管理條例十三條之一第二項第一款之販
    賣安非命罪嫌云云。
二、按犯罪事實應依證據認定之，無證據不得推定其犯罪事實，刑事訴訟法第一百五
    十四條定有明文。所謂犯罪事實之證據，係指足以認定被告確有犯罪行為之積極
    證據而言，該項證據且須適合被告犯罪事實之認定，始得採為斷罪資料，有最高
    法院二十九年上字第三一○五號、五十三年台上字第二七五○判例足資參照。又
    認定不利於被告之事實，須依積極證據，苟積極證據不足為不利於被告事實之認
    定時，即應為有利於被告之認定，更不必有何有利之證據（最高法院三十年上字
    第八一六號判例參照）。再事實之認定，應憑證據，如未能發現相當證據，或證
    據不足以證明，自不能以推測或擬制之方法，為裁判基礎（最高法院四十年台上
    字第八六號判例參照）。
三、公訴人認被告戊○○涉有前開販賣安非他命之犯行，係以丁○○迭次之指述及丁
    ○○因轉讓毒品為警查獲後，自願配合警方先以電話聯絡被告，佯稱要購買二萬
    元東西，並約定台南市東門圓環附近交易毒品，而被告於上揭時、地，果真攜帶
    海洛因一包前來約定地點而為警查獲等情資為論據。
四、訊據被告戊○○堅決否認販賣第二級毒品安非他命予丁○○之犯行，辯稱：伊被
    逮捕當日丁○○並未說要買安非他命，僅說要還我二萬元，又當日伊身上只有海
    洛英，並沒有安非他命，若如丁○○所供稱拿安非他命與伊交換海洛英，則丁○
    ○又何必向伊購買安非他命，丁○○顯係誣指伊，況丁○○尚欠伊十四萬五千元
    不還，其證詞應不可信云云。
五、經查：
（一）證人丁○○於八十八年五月二十八日遭警查獲後，自動配合警方查緝，於同日
      先以電話聯絡被告戊○○，佯稱欲購買新台幣二萬元毒品，並約定八十七年五
      月二十九日十五時二十分許，在台南市東門圓環附近交易東西，被告戊○○依
      約至上開時、地欲交易時，即為埋伏之警員查獲，以致未完成交易，並在戊○
      ○其身上起獲所有欲出售之海洛因一包（淨重一‧六六公克）及戊○○所有供
      犯罪所用之呼叫器一個。被告戊○○因前開販賣第一級毒品海洛因未遂，經本
      院判處有期徒刑十四年確定，而前開查獲之海洛因及呼叫器業經該案沒收，現
      執行中等情，業據被告戊○○供承在卷，並經調閱本院八十八年度上更一字第
      四五六號戊○○違反毒品危害防制條例案全卷查明屬實，並有本院八十八年度
      上更一字第四五六號刑事判決在卷可稽。
（二）按犯施用或持有第二級毒品安非他命罪，供出毒品來源，因而破獲者，得減輕
      其刑，麻醉藥品管理條例十三條之三（即毒品危害防制條例第十七條第二項）
      定有明文。因此關於販賣安非他命案件，施用或持有者所為曾向被告購買安非
      他命之陳述，因屬有利於己之供詞，自須無瑕疵可指，且經調查又有其他證據
      足以證明與事實相符者，始得採為論罪科刑之論據。本件公訴人認為被告戊○
      ○涉嫌非法販賣安非他命予丁○○吸用，除丁○○之供述外，別無其他確切證
      據可資佐證，警方雖利用丁○○以購買安非他命為詞，於八十九年五月二十九
      日聯絡被告出現，使警方得以逮捕被告，惟當場僅扣得被告身上海洛英一包（
      淨重一．六六公克），並未扣得安非他命，茍係當日被告欲販賣安非他命與丁
      ○○，何以身上未有安非他命？故僅憑丁○○之證詞，能否認定被告有販賣安
      非他命之犯行，至有疑問。
（三）證人丁○○固迭次供稱有向被告戊○○購買安非他命之事實，惟於警局覆訊時
      係供稱：「我都向綽號『阿豐』購買」，「我總共向綽號『阿豐』購買（安非
      他命）十次左右，每次購買價格都是新台幣壹至兩萬元左右」等語（見警局卷
      第七頁），而於第三次警局訊問時卻供稱：「戊○○就是販售安非他命給我之
      人，他的綽號就是『阿豐』」，「我大部分都是購買安非他命，如有需要海洛
      因時，我就會以安非他命再向戊○○『互換』」，「我於八十七年二月底至五
      月份總共向戊○○購買安非他命總共十次，每次購買一至二萬元」，「我給王
      雅鳳之海洛因都是我用安非他命向被告換來的」云云（見警卷第八頁背面、第
      九頁、第十頁）。於偵查中則證稱：向戊○○買安非他命是從八十七年一、二
      月間開始買安非他命，每次買一、二萬元，都在屏東向他買，王雅鳳如果要海
      洛因，我就拿安非他命向戊○○換，前後共換三、四次」，「那天我打他的電
      話秘書，他回話給我，我向他說要買二萬元之東西，他就約我在台南西門（係
      東門之誤）圓環交易，到了那邊，我向警方說，就是那輛車，警方就將他逮捕
      ，在他身上有查到東西」等語（見八十七年度偵字第三一八五號卷第十三頁正
      反面），惟於原審審理時翻異前詞改稱：「時間與次數不太確定，每次買的價
      格不定，有一兩千元的，有買過一兩萬元的，買的次數，至少有五、六次」等
      語，於本院審理時則另證稱：買幾次我不確定，那是警察寫的」等語（見本院
      九十年五月八日審判筆錄），是證人丁○○就交易之重要事項即購買安非他命
      之時間、次數及金額先後所供不一，顯有瑕疵，是否足採，已值斟酌，自難僅
      憑證人顯有瑕疵之證詞而遽入被告於罪。
（四）又證人丁○○於被告戊○○販賣第一級毒品案件時證稱：我只有向戊○○買安
      非他命，還有我用安非他命跟他換海洛因，因為王小姐（王雅鳳）的關係，所
      以才會拿安非他命跟他換海洛因，我平常只吸安非他命」、「我沒有直接向戊
      ○○買海洛因，是以安非他命與他換海洛因四次」、「（當時〔指被告被查獲
      當天〕有無說要買海洛因？沒有，只說要買二萬元的東西）」、「我實際上並
      沒有向被告買過海洛因，只是向被告互換過」、「我只有吸安非他命，沒有吸
      海洛因」等語（見八十七年度訴字第三九七號卷第二十七頁背面、第二十九頁
      ，本院八十八年度上更一字第四五六號卷第六十四頁、第八十四頁）。依前述
      證人丁○○僅施用安非他命，而向被告亦僅購買安非他命，即應為被告所明知
      ，如係要換依常理亦應言明，而被告被警方查獲之當天，證人丁○○向被告表
      示要購買二萬元之東西，既係要『購買』，而非要『換』，則如係被告即有販
      賣安非他命給證人，何以當天是帶「海洛因」到場，而非「安非他命」，此亦
      係因前開案件認被告係販賣海洛因之理由，是證人指述係向被告購買安非他命
      ，亦僅其片面之指述，並無其他證據足稽，自難採信。
（五）證人即到場查獲本案之警員乙○○、丙○○及郭立昌均到庭作證，乙○○於本
      院證稱：因丁○○被捕時承認毒品是向被告購買的，他主動帶我們到屏東，他
      與被告聯絡，他當時以客家話與被告對談，我聽不懂，我要求他不要用客家話
      ，他說未以客家話聯絡的話，可能被告不會接受，電話掛斷後我問丁○○，他
      說是與戊○○說海洛因也可以，安非他命也可以」云云，證人丙○○證稱：丁
      ○○與被告聯絡時伊有在場，當時他們以客家話聯絡，並有代號，當時丁○○
      是向被告說買安非他命云云（均見本院九十年四月十七日訊問筆錄）；證人郭
      立昌於被告戊○○販賣第一級毒品案件就如何查獲時證稱：查獲丁○○他供稱
      是向綽號『阿豐』的人買的，亦說海洛因是以等值之安非他命換的，亦是向『
      阿豐』換的，然後因丁○○聯絡戊○○說要買海洛因二萬多元，在台南市東門
      圓環附近交易，我們在他車子到時逮捕，在他車子上查獲海洛因等語（見八十
      七年度訴字第三九七號卷第二十八頁背面）。查前開證人均係同時參與本件在
      場人員，彼此所述並不相符，證人丁○○於本院證述否認以客家話與被告通話
      ，而前開三證人所證亦與證人丁○○前開所證「當時僅向被告表示要購買二萬
      元之東西」等語所述不符，又警方逮捕被告後亦未向檢察官聲請搜索票，前往
      被告之住處或工作場所實施搜索，故亦未扣得供販賣安非他命所用工具，諸如
      電子秤、空塑膠夾鏈袋等物品或安非他命毒品，以為被告有販賣安非他命之憑
      據，是該證人等亦不足為被告不利之證詞。
六、綜上所述，證人丁○○之指述既有前述之暇疵，揆諸前開判例之意旨，自難僅以
    證人丁○○之指述遽入被告於罪被告於罪，被告否認該犯行，尚屬可信。此外又
    查無其他任何積極之證據，足認被告有上述犯行，因此原審以不能證明被告犯罪
    而諭知無罪之判決，核無不合，檢察官上訴意旨，仍執前詞指摘原判決不當，為
    無理由，應予駁回。
據上論斷，應依刑事訴訟法第三百六十八條，判決如主文。
本案經檢察官許仲瑩到庭執行職務。
中    華    民    國      九十      年      五      月        十五      日
                                  臺灣高等法院臺南分院刑事第六庭
                                      審判長法官  楊    明    章
                                            法官  徐    宏    志
                                            法官  顏    基    典
右正本證明與原本無異。
如不服本判決，應於判決送達後十日內向本院提出上訴狀，其未敘述理由者並應於提
出上訴狀後十日內向本院補提理由書（應附繕本)。
                                      法院書記官  徐    瑞    清
中    華    民    國      九十      年      五      月        十六      日


司法院資訊處製作；財團法人民間司法改革基金會備份。
